【裁判字號】    90,訴,1121
【裁判日期】    900806
【裁判案由】    偽造文書等
【裁判全文】
臺灣高雄地方法院刑事判決                          九十年度訴字第一一二一號
    公  訴  人  臺灣高雄地方法院檢察署檢察官
    被      告  乙○○
右列被告因偽造文書案件，經檢察官提起公訴（八十九年度偵字第二七九三四號），
本院判決如左：
    主  文
乙○○連續行使偽造私文書，足以生損害於他人，處有期徒刑陸月，如易科罰金以
佰元折算壹日。
於扣案之變造之甲○○身份證上所貼「乙○○」相片壹張暨偽造花旗銀行卡號000
0000000000000號信用卡、華南銀行卡號0000000000000
000號信用卡簽名欄內，卷附之肆筆簽帳單（壹式貳聯）上偽造之「甲○○」署押
，均沒收。
    事  實
一、乙○○於民國八十八年十二月初某日凌晨，駕駛其所有計程車行經高雄市區某處
    ，在其車上拾獲不詳姓名男客持有不慎遺留在車上之甲○○身分證一張及偽造之
    信用卡二張（分別為花旗銀行卡號0000000000000000號信用卡
    、華南銀行卡號0000000000000000號信用卡），即意欲留供己
    用，而基於侵占遺失物之犯意，均予侵占入己。旋承前拾得上開物品後使用之意
    ，基於意圖為自己不法所有、偽變造文書及詐欺之概括犯意，先將其照片換貼於
    該甲○○身分證上，變造該身份證，以備日後盜刷信用卡時核對身份不時之需，
    再於上開二張花旗銀行、華南銀行偽造信用卡簽名欄內，偽簽「甲○○」之署名
    ，矇混他人便利其盜刷該信用卡消費使用，足以生損害於真正持卡人及發卡銀行
    對信用卡管理之正確性。繼之連續於：(1)八十九年十二月十日上午十時許，至高
    雄市○○○路二十九號大眾唱片行，購買音樂ＣＤ六片，價額新台幣（下同）一
    千八百九十六元，持該偽造之花旗銀行信用卡刷卡消費；(2)同日上午十一時三分
    ，至高雄市○○○路三００號大眾唱片，購買音樂ＣＤ五片，價額為一千三百九
    十元，持該偽造之華南銀行信用卡刷卡消費；(3)同日上午十一時五十五分，到高
    雄市○○○路一一七巷一號家樂福，購買音樂ＣＤ二十八片、飛柔洗髮精一瓶，
    價值共計為九千零九十八元，持該偽造之花旗銀行信用卡刷卡消費；並均偽簽「
    甲○○」之署名（一式二枚）於前揭各筆簽帳單（一式二聯）上，而偽造該紙屬
    於私文書性質之簽帳單後，持以行使交付於各該店店員，使店員誤以為真正持卡
    人消費而將前開盜刷物品交付予乙○○，足生損害於甲○○、信用卡真正持卡人
    及該信用卡之發卡銀行對信用卡管理之正確性。嗣於同日中午十二時五十四分，
    乙○○持該偽造之華南銀行信用卡，到高雄市○○路三五六號家樂福，刷卡購買
    運動鞋墊一雙、除臭鞋墊一隻、雨刷一組、音樂ＣＤ十九片，價額共計為六千一
    百十八元，並已偽簽「甲○○」之署名（一式二枚）於簽帳單（一式二聯）上而
    偽造該紙簽帳單私文書後，持以行使交付於該店員工之際，經家樂福員工發現有
    異，要求出示身份證件，乙○○即持該變造之身分證行使之，仍遭識破，遂報警
    當場查獲而未能詐財得逞。並扣得該偽造信用卡二張、變造身分證一張，及前述
    乙○○刷卡消費所購之物。
二、案經高雄市政府警察局三民第一分局移送台灣高雄地方法院檢察署檢察官偵查起
    訴。
    理  由
一、右揭侵占該拾得之偽造信用卡及身份證，並換貼其相片變造該身份證而行使之，
    及偽簽「甲○○」署名持以盜刷等事實，迭據被告乙○○於警、偵訊及本院審理
    中坦認不諱，核與被害人常祖恆及王凱詩於警訊中指述情節相符，並有贓物領結
    正本三紙、各該筆盜刷之簽帳單及統一發票影本各四張附卷可憑，及該「甲○○
    」變造身分證一張、前揭偽造信用卡二張扣案可資佐證；又扣案之身分證經送鑑
    定結果，認定為換貼相片變造者，此有內政部警政署刑事警察局鑑驗通知書一份
    附卷足憑；而扣案之該二張信用卡確屬偽造者，亦有花旗銀行、華南銀行之信用
    卡電腦查詢資料表各一份附卷可稽，足徵被告之自白與事實相符，應可採憑。事
    證明確，被告上開侵占遺失物、行使變造特種文書、行使偽造信用卡及詐欺取財
    等犯行，洵堪認定。
二、論罪科刑部分
（一）按在信用卡背面簽名，係表示確認該信用卡之持卡人究為何人，與該信用卡上
      所載錄之持卡人相關電磁資料相配合，具有表示信用卡之簽名者於信用卡有效
      期間內，有權使用該信用卡之辨識及證明之意思表示，並非依習慣或特約表示
      一定用意之證明，是若行為人在他人已偽造完成之信用卡背面偽造簽名，應非
      單純之偽造署押，而屬偽造私文書。次按，持卡人在信用卡簽帳單上之客戶簽
      名欄簽名後交還特約商店，依該信用卡交易習慣，係表示持卡人確認簽帳單上
      記載之交易標的及金額並表示負責，及向發卡銀行請求撥付消費款項予特約商
      店之意，是該簽帳單含有收據及請款單之性質，亦屬刑法第二百十條之私文書
      ，先予敘明。
（二）次按被告行為後，中華民國刑法修正增訂第二百零一條之一第二項關於行使偽
      造信用卡提高處罰刑度之特別規定，業於九十年六月二十日經總統公布施行，
      被告犯罪後法律雖有變更，然依刑法第二條第一項但書規定，比較新舊法之結
      果，仍以舊法有利於被告，是關於被告行使該偽造信用卡之犯行部分，應適用
      最有利於被告之舊法，即被告行為時之刑法第二百十六條、第二百十條行使偽
      造私文書罪予以處罰。
（三）是核被告侵占該離他人持有之偽造信用卡及身份證之所為，係犯刑法第三百三
      十七條之侵占遺失物罪；其將該身份證之相片予以換貼變造，並於八十九年十
      二月十日中午十二時五十四分在高雄市○○路三五六號家樂福商店消費時持以
      行使之行為，係犯刑法第二百十六條、第二百十二條之行使變造特種文書罪；
      又被告在該二張偽造信用卡背面，偽簽「甲○○」署押，並持以行使盜刷消費
      等所為，係犯刑法第二百十六條、第二百十條之行使偽造私文書罪；再被告在
      信用卡消費簽帳單上偽簽「甲○○」署押後，交還特約商店以行使，並致特約
      商店陷於錯誤而交付財物，其此部分所為，係犯刑法第二百十六條、第二百十
      條之行使偽造私文書罪及同法第三百三十九條第一項之詐欺取財罪。其先後四
      次行使偽造信用卡之私文書、四次行使偽造簽帳單之私文書、三次簽帳消費既
      遂及一次未遂之詐欺取財犯行，時間緊接，犯罪構成要件相同，顯係基於概括
      犯意反覆為之，均應依連續犯規定論以一罪（行使偽造私文書、詐欺取財既遂
      罪）並加重其刑。被告於該二張偽造信用卡簽名欄、四筆消費簽帳單上偽造「
      甲○○」署名之行為，均屬偽造私文書之部分行為；又被告上開偽造後持以行
      使及變造身份證之特種文書後持以行使，其偽、變造前開私文書後持以行使，
      偽、變造之低度行為應為行使之高度行為所吸收，均不另論罪。被告所犯上開
      侵占遺失物罪與連續行使偽造私文書、連續詐欺取財罪及行使變造特種文書罪
      之間，有方法結果之牽連關係，為牽連犯，應依牽連犯規定，從一較重之連續
      行使偽造私文書罪處斷。公訴人就被告變造身份證並於第四次消費時持以行使
      之犯行，漏未論列刑法第二百十六條、第二百十二條之行使變造特種文書罪，
      惟其起訴事實既已敘及，且與其餘論罪科刑部分有牽連犯之裁判上一罪之關係
      ，應為起訴效力所及，本院自得併予審究；又公訴人就行使偽造信用卡詐財部
      分，均論述為詐欺取財之行為，卻引用刑法第三百三十九條第二項之條文，顯
      屬誤載，均附此敘明。
（四）審酌被告素行尚佳，有台灣高等法院被告全國前案紀錄表附卷可按，此次因一
      時失慮致觸刑章，其侵占該偽造信用卡後，於短時間內連續盜刷數筆消費，損
      害他人財產法益甚鉅，犯罪情節非屬輕微，惟念其事後坦承所有犯行，頗有悔
      意，及已將盜刷所得之財物交還各該特約商店，有卷附贓物領結正本三紙可憑
      等一切情狀，量處如主文所示之刑，以資懲儆。又被告行為後，刑法第四十一
      條第一項業於九十年一月十日修正公布，同年月十二日生效，其修正後規定得
      宣告易科罰金之範圍，較修正前之舊法為廣，是依刑法第二條第一項前段比較
      新舊法之規定，本件自應適用裁判時之法律即修正後之刑法第四十一條第一項
      ，併諭知宣告易科罰金之折算標準。再被告於扣案之如事實欄所示二張偽造信
      用卡簽名欄內，及前述四筆信用卡消費簽帳單上偽造之「甲○○」署押（一式
      二聯），均應依刑法第二百十九條規定宣告沒收。至上開各筆簽帳單之另一聯
      信用卡簽帳單（本為一式二聯，僅一聯扣案留存）分別偽造之「甲○○」署押
      ，並無積極證據足以證明已經滅失，亦均應由本院依刑法第二百十九條規定宣
      告沒收。再變造身份證上所貼被告之相片一張，乃被告所有，供本件犯罪所用
      之物，爰依刑法第三八條第一項第二款規定宣告沒收。另扣案之偽造信用卡二
      張及變造身份證一張，均係被告所侵占之離他人持有之物，非被告所有，亦非
      違禁物，爰不予宣告沒收，附此敘明。
據上論斷，應依刑事訴訟法第二百九十九條第一項前段，刑法第二條第一項、第五十
六條、第三百三十七條、第二百十六條、第二百十條、第二百十二條、第三百三十九
條第一項、第五十五條、修正後第四十一條第一項、第二百十九條、第三十八條第一
項第二款，罰金罰鍰提高標準條例第一條前段、第二條，判決如主文。
本案經檢察官楊慶瑞到庭執行職務。
中      華      民      國      九十      年      八      月     六     日
                                  臺灣高雄地方法院刑事第六庭
                      審判長法  官    趙家光
                                            法  官    周玉群
                                            法  官    林韋岑
右正本證明與原本無異。
如不服本判決，應於判決送達後十日內，向本院提出上訴狀。
                                            書記官    董明惠
中      華      民      國      九十      年      八      月     六     日
附錄本判決論罪科刑法條
刑法第三百三十七條：
意圖為自己或第三人不法之所有，而侵占遺失物、漂流物或其他離本人所持有之物者
，處五百元以下罰金。
刑法第二百一十條：
偽造、變造私文書，足以生損害於公眾或他人者，處五年以下有期徒刑。
刑法第二百一十六條：
行使第二百十條至第二百十五條之文書者，依偽造、變造文書或登載不實事項或使登
載不實事項之規定處斷。
刑法第三百三十九條：
意圖為自己或第三人不法之所有，以詐術使人將本人或第三人之物交付者，處五年以
下有期徒刑、拘役或科或併科一千元以下罰金。
以前項方法得財產上不法之利益或使第三人得之者，亦同。
前二項之未遂犯罰之。


司法院資訊處製作；財團法人民間司法改革基金會備份。
